臺灣臺南地方法院刑事判決　
110年度易字第614號
公  訴  人  臺灣臺南地方檢察署檢察官
被      告  李崑賢



輔  佐  人  李品薰


上列被告因妨害名譽案件，經檢察官提起公訴（110年度偵緝字
第453號）後，經本院審理後並判決如下：
    主  文
甲○○犯散布文字誹謗罪，處拘役拾伍日，如易科罰金，以新臺幣
壹仟元折算壹日。
    事  實
一、甲○○因前與臺南市○○區○○里里長乙○○發生嫌隙，竟基於誹謗
    、公然侮辱之犯意，於民國109年9月17日上午10時許前之某
    時，在附表所示之地點，張貼如附表所示之大字報，誹謗及
    公然辱罵乙○○，足以貶損乙○○之名譽、人格及社會評價。嗣
    經乙○○察覺而報警循線查獲上情。
二、案經乙○○訴由臺南市政府警察局麻豆分局報告臺灣臺南地方
    檢察署檢察官偵查起訴。
    理  由
壹、證據能力之判斷：
一、按被告以外之人於審判外之陳述，經當事人於審判程序同意
    作為證據，法院審酌該言詞陳述或書面陳述作成時之情況，
    認為適當者，亦得為證據，刑事訴訟法第159 條之5 第1 項
    定有明文。查被告甲○○於本院審理時對證人乙○○於警詢時及
    偵查中所為筆錄之證據能力均不爭執，且本院依卷內資料審
    酌該警詢及偵查筆錄作成時之情況，亦認為並未有何違背法
    律或其他相關規定之情事，而應認為適當，是依刑事訴訟法
    第159條之5第1項之規定，上開證人於警詢及偵查中所作之
    筆錄，為傳聞法則之例外而具有證據能力，本院自得引為判
    決參考之依據，先予敘明。
二、本案其餘認定有罪事實所引用之證據，檢察官、被告均未曾
    就證據能力表示異議，而各該證據依刑事訴訟法規定，經核
    亦無不具證據能力之情事，均得作為認定被告犯罪事實之依
    據，合先敘明。
貳、犯罪事實之認定：
一、訊據被告甲○○固坦承於前揭時地張貼如附表所示之大字報，
    惟否認涉有誹謗及公然侮辱犯行，辯稱：張貼大字報之內容
    均係事實，並無誹謗及侮辱之故意云云。
二、經查：
  ㈠被告於109年9月17日上午10時許前之某時，在附表所示之地
    點，張貼如附表所示之大字報等情，業據被告於偵查及本院
    審理時自承在卷（參見偵二卷第29頁至第31頁、本院卷第57
    頁），並經證人即告訴人乙○○於警詢及偵查中證述歷歷（參
    見警卷第11頁至第14頁、偵一卷第22頁），且有臺南市○○區
    ○○街000○000號及○○街000號前大字報及文字照片共7張附卷
    可參（參見警卷第17頁至第23頁），此部分事實應堪認定。
　㈡觀被告於前揭時地張貼之大字報內容，均係指責告訴人乙○○
    身為里長，然德行有虧，甚至具體指摘告訴人霸凌欺壓其本
    人，其所為顯已屬貶損告訴人乙○○名譽，及具體指摘告訴人
    乙○○之公然侮辱及誹謗行為。被告雖辯稱：其所張貼大字報
    內容均屬事實云云，惟被告就其張貼文字內容之依據係泛稱
    ：「因為我自己感覺他是精神病」、「孤叟是我，我覺得他
    欺負我，他刁難我，找我麻煩」、「我覺得我寫的是事實，
    都是里長做的事情」（參見偵二卷第31頁、本院卷57頁），
    顯見被告僅係以其自我感覺為據而張貼前開損及告訴人名譽
    之大字報，而非本於具體、確實依據，自無解於其所為之侮
    辱及誹謗犯行。被告所辯，尚無可採。綜此，被告所犯公然
    侮辱及誹謗犯行，均事證明確，自應依法論科。
參、論罪科刑：
一、核被告所為係犯刑法第309條第1項公然侮辱罪、同法第310
    條第2項加重誹謗罪。被告本於一故意，接續於附表所示時
    地張貼如附表所示之大字報，為接續犯。其以一行為，同時
    觸犯公然侮辱罪、散布文字誹謗二罪，為想像競合犯，應依
    刑法第55條之規定，從一重之散布文字誹謗罪論斷。
二、爰審酌被告犯罪動機、手段、犯罪時所受之刺激、對告訴人
    名譽之影響程度、犯罪後始終否認犯行，另斟酌被告之品行
    、智識程度、家庭、經濟狀況（均詳卷），並審酌被告身罹
    患精神病之身體狀況（參見本院第71頁）等一切情狀，量處
    如主文所示之刑，並諭知易科罰金之折算標準。
據上論斷，應依刑事訴訟法第299條第1項前段，刑法309條第1項
、第310條第2項、第55條、第41條第1項前段，刑法施行法第1條
之1，判決如主文。
本案經檢察官呂舒雯到庭執行職務。
中　　華　　民　　國　　110 　年　　9 　　月　　15　　日
                  刑事第九庭  法　官  卓穎毓
以上正本證明與原本無異。
如不服本判決應於收受本判決後20日內向本院提出上訴書狀，並
應敘述具體理由。其未敘述上訴理由者，應於上訴期間屆滿後20
日內向本院補提理由書狀（均須按他造當事人之人數附繕本）「
切勿逕送上級法院」。 
　　　　　　　　　　　　　　　書記官   歐慧琪
中　　華　　民　　國　　110 　年　　9 　　月　　15　　日
附錄本案論罪科刑法條全文
中華民國刑法第309條
公然侮辱人者，處拘役或9千元以下罰金。
以強暴犯前項之罪者，處1年以下有期徒刑、拘役或1萬5千元以
下罰金。
中華民國刑法第310條
意圖散布於眾，而指摘或傳述足以毀損他人名譽之事者，為誹謗
罪，處1年以下有期徒刑、拘役或1萬5千元以下罰金。
散布文字、圖畫犯前項之罪者，處2年以下有期徒刑、拘役或3萬
元以下罰金。
對於所誹謗之事，能證明其為真實者，不罰。但涉於私德而與公
共利益無關者，不在此限。
附表：
編號 地點 文宣內容 1 臺南市○○區○○街000號 ⑴里長你又來破壞了，你的精神病，去精神科就診了!你是里長吔! ⑵里長住處巷弄內競選服務處得租路邊屋，見無人住路邊屋，心理不平衡，霸凌欺壓孤叟老人，這是主因。 ⑶里長乙○○是唐朝的李林甫，口密腹劍。 2 臺南市○○區○○街000號 惡棍里長，你欺壓弱老，惡德惡行，然後裝瀟灑若無其事？ 3 臺南市○○區○○街000號 里長你又來破壞了，你的精神病，去精神科就診了!你是里長吔!